【裁判字號】    98,上易,561
【裁判日期】    980507
【裁判案由】    妨害自由
【裁判全文】
臺灣高等法院刑事判決                 98年度上易字第561號
上  訴  人
即  被  告  乙○○
上列上訴人因妨害自由案件，不服臺灣士林地方法院97年度易字
第1519號，中華民國97年12月31日第一審判決（起訴案號：臺灣
士林地方法院檢察署97年度偵字第7235號），提起上訴，本院判
決如下：
    主  文
原判決撤銷。
乙○○以加害生命及身體之事，恐嚇他人致生危害於安全，處拘
役肆拾日；如易科罰金，以新臺幣壹仟元折算壹日。
    事  實
一、乙○○原係臺北市北投區「櫻花大廈」管理委員會主任委員
    ，甲○○則為該管理委員會之總務委員。緣乙○○於民國（
    下同）97年3 月26日17時許，在位於臺北市○○區○○路65
    巷16號4 樓之16住戶戊○○住處內，因管理委員會事務而與
    甲○○發生言語爭執，經在場之戊○○及辛○○予以勸阻，
    並由戊○○將乙○○拉至住處門外，詎乙○○竟心生不滿而
    萌犯意，以加害生命及身體之言詞，向甲○○恫嚇稱：「甲○○！如果你出來我就砍死你！打死你！」等語，使甲○○
    心生畏怖，致生危害於安全。
二、案經甲○○訴由臺北市政府警察局北投分局報請臺灣士林地
    方法院檢察署檢察官偵查起訴。
    理  由
壹、證據能力之認定部分：
    按被告以外之人（包括證人、鑑定人、告訴人、被害人及共
    同被告等）於審判外之陳述雖不符刑事訴訟法第159 條之1
    至之4 等4 條之規定，而經當事人於審判程序同意作為證據
    ，法院審酌該言詞陳述或書面陳述作成時之情況，認為適當
    者，亦得為證據；當事人、代理人或辯護人於法院調查證據
    時，知有刑事訴訟法第159 條第1 項不得為證據之情形，而
    未於言詞辯論終結前聲明異議者，視為有前項之同意，同法
    第159 條之5 定有明文。立法意旨在於傳聞證據未經當事人
    之反對詰問予以核實，原則上先予排除。惟若當事人已放棄
    反對詰問權，於審判程序中表明同意該等傳聞證據可作為證
    據；或於言詞辯論終結前未聲明異議，基於尊重當事人對傳
    聞證據之處分權，及證據資料愈豐富，愈有助於真實發見之
    理念，且強化言詞辯論主義，使訴訟程序得以順暢進行，上
    開傳聞證據亦均具有證據能力。查本件下列所引用之被告以
    外之人於審判外之供述或非供述證據，因公訴人、被告均已
    於本院準備程序及審理時表示無意見（見本院卷19頁反面及
    98 年4月16日審判程序筆錄第2 至5 頁），且迄至言詞辯論
    終結前均未聲明異議，而本院審酌上開供述或非供述等證據
    資料製作時之情況，無不當取供及證明力明顯過低之瑕疵，
    認以之作為證據應屬適當，故揆諸前開規定，認前揭證據資
    料應有證據能力。
貳、認定上訴人即被告乙○○犯罪所憑之證據及理由：
一、訊據上訴人即被告乙○○固坦承有於97年3 月26日17時許，
    在戊○○臺北市○○區○○路65巷16號4 樓之16之住處內與
    告訴人甲○○發生爭執之事實不諱，惟矢口否認有恐嚇之犯
    行，辯稱：當日並未對告訴人稱：「甲○○！如果你出來我
    就砍死你！打死你！」云云。經查：
  (一)證人即被害人甲○○於原審審理時具結後證稱：「當天我到
    戊○○家吃飯吃了差不多，乙○○才到，戊○○讓他進來，
    乙○○到場後，不知道為了什麼事，一進來就很生氣，沒有
    坐下來談，就指著我們國罵，因我和辛○○坐一起，戊○○
    好像在流理台，乙○○就罵『你們衝著我來是不是』、『我
    操你媽的B 』，我有回罵。我回罵以後，乙○○就用手揮打
    我一下，我就跌坐在沙發上，我原先是坐在沙發上，爭吵時
    有站起來。後來戊○○把乙○○抱住拉到外面，辛○○當時
    抓住、抱住我，戊○○鈀乙○○拉出鐵門外，並且將門關上
    ，第2 道門沒有關，他就在外面喊『甲○○，如果你出來我
    就砍死你！打死你！你給我出來看看』，我從屋內看到屋外
    走道有鄰居出來圍觀。乙○○罵我到他被拉出屋外前，我就
    開始哭，我被乙○○突然打，很驚嚇、錯愕，我當時很生氣
    。乙○○在屋外說恐嚇的話時，戊○○有一直安慰我，叫我
    不要哭，辛○○則坐在旁邊。警察到場時，張必忪已經離開
    了，後來才知道庚○○報警」等語（見原審卷第71至76頁）
    ；證人戊○○於原審審理時具結後亦供述：「97年3 月26日
    下午4 、5 點，我請甲○○到我家吃飯，我看到辛○○走往
    甲○○家，就開門說甲○○在我家，我請兩人一起吃飯，我
    們禮貌上寒喧後，過不久乙○○就按門鈴，我開門讓他進來
    ，他從門口就先說『你是針對我嗎』，後來就一直國罵，說
    『我操你媽的B 』，是對著甲○○罵。我去開門時，甲○○
    、辛○○是坐在3 人座的沙發，乙○○走到2 人的位置開罵
    ，甲○○就罵回去，3 人當時都是站著，我開完們要去流理
    台洗東西，聽到他罵後就趕過去，怕失控，當時我抓著乙○○，辛○○抓著甲○○。罵到最後開始拉扯，乙○○當天的
    動作有往前推，甲○○就跌坐在沙發上，辛○○就一直抓著
    甲○○，我邊抓邊把乙○○推到門外，把鐵門關上，乙○○
    在我推到門外過程中還有繼續罵。我把鐵門關上後站在門內
    ，並喝止乙○○繼續罵，才發現家人都在門口，外面人很多
    ，有己○○、庚○○、丙○等人，我請庚○○報警。乙○○
    在門外繼續罵『我操你媽』時，甲○○也有回嘴罵『我操你
    媽』，雙方都很氣憤，乙○○罵說『你出來我砍死你，你出
    來，我操你媽的Ｂ』；直到警察來之前，我們都在屋內，我
    還在安慰甲○○，甲○○當時人有點發抖。後來警察到場時
    ，乙○○已經不在場了」等語（見原審卷第79至85頁）；證
    人庚○○於原審審理時具結後供述：「97年3 月27日在外婆
    丙○家（臺北市○○路65巷16號4 樓之10）聽到外面有人在
    吵架，是住我阿姨隔壁的甲○○與乙○○在吵架，聽到他們
    罵很大聲，所以跑出去看，我出去時有聽到他們罵髒話『我
    操你媽的B 』、『如果你出來我就砍死你』、『你出來你試
    試看』，張必忪一直要衝進去，戊○○擋在門口，除了我還
    有己○○也有走出來，丙○沒有出來，他本來要出來，我叫
    他不要出來。戊○○叫我去報警，是在丙○家打的電話，警
    察很快就來，不到10分鐘。我有聽到乙○○指名罵『甲○○
    你給我出來，你不出來我就砍死你』，甲○○罵『幹你娘雞
    八』，甲○○氣勢很盛一直在回罵」等語（見原審卷第94至
    97頁）。
  (二)按證人之陳述雖有部分前後不符，或相互間有所歧異時，究
    以何者為可採，法院原得本其自由心證予以斟酌，非謂一有
    不符或矛盾，即應認其全部均為不可採信，苟其基本事實之
    陳述，若果與真實性無礙時，則仍非不得予以採信。且依一
    般經驗法則，證人就同一被害事實，反覆接受不同司法人員
    之訊問，證人於各次訊問時，是否均能作精確之陳述，因證
    人主觀上所具備記憶及描述事物的能力而有不同，甚至與訊
    問者訊問之方式、態度及證人臨場之情緒亦有關聯，其陳述
    再透過不同紀錄人員之紀錄，在筆錄的記載上呈現若干差異
    ，實屬無可避免。從而，證人所為之陳述，雖然略有出入，
    惟其指訴之基本事實，既無二致，自不得遽以其證言有瑕疵
    而不予採信（最高法院74年台上字第1599號判例及92年臺上
    字第1961號判決等意旨參照）。查依證人戊○○、庚○○上
    開所述情形，雖就被告在證人戊○○門外對告訴人甲○○叫
    罵時，告訴人回罵之言語內容、在場圍觀之人是否包括丙○
    、被告恐嚇告訴人之內容等細節稍有出入，然關於被告確有
    與告訴人在證人戊○○家中發生爭執，經證人戊○○將被告
    推出鐵門外，被告猶站在門外出言恐嚇告訴人乙節，2 人所
    述均相一致，並與告訴人上開所述大致相符。況證人戊○○
    、庚○○與被告並無何仇怨，而證人庚○○亦未住居該處，
    甚且未曾見過被告，應無故意誣攀被告之理；是依前揭判例
    意旨，自尚難遽以證人戊○○、庚○○所述有若干細節之陳
    述有所不一，即認其其餘所述合於事實部分亦全然不足採信
    。至被告雖辯稱庚○○當日並未在場云云，然依臺北市政府
    警察局北投分局97年11月25日北市警投分刑字第0973231540
    0 號函及所附臺北市政府警察局指揮中心受理110 報案紀錄
    單所載內容，97年3 月26日報案電話為00000000，報案地址
    為臺北市○○區○○路65巷16號4 樓之10，而該地址為戊○○之母親丙○之住處，業據被告供述在卷，且該電話亦為戊○○於警詢所登錄臺北市○○區○○路65巷16號4 樓之10之
    聯絡電話，亦有該警詢筆錄可資參照，足見證人庚○○所稱
    當日由其報警處理，應可採信。是被告上開所辯，因與事實
    不符，並不足採。
  (三)至證人辛○○雖於原審審理時具結後證稱：「我並沒有聽到
    乙○○對甲○○說『如果你出來我就殺死你，砍死你』」云
    云（見原審卷第119 頁）。然依證人辛○○前於偵查中證稱
    ：「我當時顧著告訴人，被告被推出紗門後，告訴人及被告
    還是在對罵，我根本沒聽清楚也沒聽到被告恐嚇告訴人說要
    砍死你的話」等語（見偵卷第31頁），嗣於原審經具結後復
    證稱：「乙○○於門外以三字經與甲○○互罵，乙○○說『
    你怎麼這麼不能溝通』、『他媽的』，甲○○說『幹你娘』
    ，乙○○是在門外幾分鐘後才離開」等語（見原審卷第122
    至123 頁），足見被告於門外所為言詞之聲量非微，衡情證
    人辛○○應無「沒聽清楚」或「沒聽到」之理。惟如參諸證
    人即「櫻花大廈」監委辛○○所稱當日係受被告之託，前往
    與告訴甲○○溝通有關管理委員會單據事宜乙節觀之（見原
    審卷第119 頁），其上開所述是否真實而無迴護被告之虞，
    亦殊難採信。
  (四)再證人丁○○於原審審理時具結後證稱：「當天我是躲在走
    道轉角偷錄音，乙○○當日從4 樓之16出來時，沒有對屋內
    罵『你出來我就殺死你，砍死你』」云云（見原審卷第88、
    90、91頁），並提出其於當日錄製之錄音帶2 捲。查該2 捲
    錄音帶經原審於97年12月17日審理中當庭勘驗結果，其中1
    捲無從辨識其內容，另1 捲雖未錄得被告有前開恐嚇告訴人
    言詞之內容（見原審卷第139 頁），然上開錄音內容核與證
    人丁○○於原審審理時具結後所稱：「（問：當時躲在轉角
    處時，你還有無聽到男女對罵的聲音？）辛○○說好了沒事
    了，甲○○就開始罵髒話，甲○○還跟辛○○說『大哥，你
    最顧我的緣（台語）』。乙○○要出來的時候，有說『出來
    」，戊○○是當和事佬，他說『你男生不要吵了，你處理事
    情不是這樣處理的』，乙○○就罵『出來，你媽個B 』，戊○○說『你先回去，你來這裡談事情，你如果也罵，你要怎
    樣』，乙○○說『出來出來，你在外面租房子就能放火』，
    甲○○說『我沒醉（台語）』，過一下，甲○○就罵『幹你
    娘』，辛○○說『好了，我陪你（台語）』，甲○○就罵『
    幹你娘』，辛○○說『你回去你回去（台語）』，我是聽到
    這裡的時候，才知道乙○○要出來」等節並不相符。又依證
    人丁○○於同日證稱：「（問：你剛稱甲○○租房子放火的
    事，是何時發生？）97年4 月28日」等語，而本件案發日期
    為97年3 月26日，是證人丁○○上開證述是否屬實，非無疑
    問。再參以證人丁○○於同日先證稱：「（問：你的錄音筆
    何時關掉？）快到我家屋內，就開我家門的時候才關掉，就
    是剛好警察來的時候」等語，嗣改稱：「我是在轉角看到警
    察就將錄音筆關掉，那時還沒有回我家開門」等語，是證人
    丁○○所提供之錄音帶是否確為當日現場情形之完整內容，
    亦有疑問，自難逕為有利於被告之認定。
  (五)綜上所述，本件事證已臻明確，被告犯行洵堪認定，應予依
    法論科。
二、核被告所為，係犯刑法第305條之恐嚇危害安全罪。原審以
    被告恐嚇危害安全罪證明確，並予以論罪科刑，固非無見。
    惟查被告係「櫻花大廈」管理委員會主任委員，因該管理委
    員會事務而與擔任該會總務委員之告訴人發生爭執，案發時
    雙方均相互有口語攻擊，並非告訴人單方面受害，業經證人
    戊○○、辛○○及庚○○證述如前，且本件犯屬輕微，危害
    非大，原審就此本件被告犯罪之動機及過程等量刑時應審酌
    之一切事項，疏未審酌，而判處有期徒刑4 月較重之刑，自
    嫌未洽。被告提起上訴，指摘原審量刑過重，為有理由，是
    原判決既有前揭可議之處，即屬難以維持，而應由本院予以
    撤銷改判。爰審酌被告未曾受有期徒刑以上刑之宣告，有本
    院被告前案紀錄表在卷可參，因管理委員會事務而與告訴人
    爭執，進而以上開言詞恐嚇他人，致生危害於安全，及審酌
    其品行、犯罪動機、目的、手段、生活狀況、智識程度、犯
    罪所生之損害暨犯後態度等一切情狀，改量處如主文所示之
    刑，並諭知易科罰金之折算標準。
據上論斷，應依刑事訴訟法第369條第1項前段、第364條、第299
條第1項前段，刑法第305條、第41條第1項，刑法施行法第1條之
1，判決如主文。
本案經檢察官陳國鳴到庭執行職務。
中    華    民    國    98    年    5     月    7     日
                  刑事第十四庭  審判長法  官  陳志洋
                                      法  官  謝靜恒
                                      法  官  謝靜慧
以上正本證明與原本無異。
不得上訴。
                                      書記官  陳泰寧
中    華    民    國    98    年    5     月    15    日
附錄：本案論罪科刑法條全文
刑法第305條
以加害生命、身體、自由、名譽、財產之事，恐嚇他人致生危害
於安全者，處2 年以下有期徒刑、拘役、或3 百元以下罰金。


司法院資訊處製作；財團法人民間司法改革基金會備份。
